【裁判字號】    89,上訴,272
【裁判日期】    890229
【裁判案由】    誣告等
【裁判全文】
臺灣高等法院臺中分院刑事判決              民國八十九年度上訴字第二七二號
    上  訴  人
    即 自訴 人  甲○○
    被      告  乙○○
右上訴人因被告誣告等案件，不服臺灣南投地方法院中華民國八十八年十二月廿八日
第一審判決（民國八十七年度自字第一○一號），提起上訴，本院判決如左：
    主      文
上訴駁回。
    理      由
一、本案經本院審理結果，認第一審法院判決被告乙○○無罪．尚無不當，應予維持
    ，並引用第一審判決書記載之理由（如附件）。
二、上訴人即自訴人甲○○在本院未提出其他不利於被告之證據，仍執自訴狀所載之
    情事及證據，以指摘原判決不當，惟第一審法院已將自訴之情事及證據，予以指
    駁，認不能證明被告犯罪，已於判決理由欄詳予說明，上訴人空言指摘，其上訴
    為無理由，應予駁回。
三、據上論斷，應依刑事訴訟法第三百七十三條、第三百六十八條，判決如主文。
中      華      民      國     八十九     年      二      月   二十九   日
                                   臺灣高等法院臺中分院刑事第一庭
                                         審判長法  官  陳  嘉  雄
                                               法  官  龔  永  昆
                                               法  官  陳  登  源
 右正本證明與原本無異。
 誣告部分得上訴。
 餘不得上訴。
如不服本判決應於收受送達後十日內向本院提出上訴書狀，其未述上訴之理由者並
得於提起上訴後十日內向本院補提理由書（均須按他造當事人之人數附繕本）。
                                               書記官  林  桂  鳳
中      華      民      國     八十九     年      三      月    二      日
                                                                        Ｄ
臺灣南投地方法院刑事判決                          八十七年度自字第一一號
    自  訴  人  甲○○  男四十八歲（民國四十年一月一日日生）
                        住南投縣埔里鎮○○路九之一號
                        身分證統一編號：Ｍ一四六七九八號
    被      告  乙○○  男四十六歲（民國○○○年○月○日生）
                        住台北市○○區○○里○○街二巷二七號
                        身分證統一編號：Ｍ一四七五二一三號
右列被告因誣告等案件，經自訴人提起自訴及台灣南投地方法院檢察署檢察官移送併
案審理（八十七年度偵字第三一一號），本院判決如左：
    主    文
乙○○無罪。
    理    由
一、自訴意旨略以：被告乙○○從未於其父李水土所承租坐落南投縣埔里鎮○○○段
    三五三之八號及同段三五三之九號田地及其旁鄰近堤防內之水利地約四分地種過
    絞白筍，且該水筍頭亦非自訴人甲○○所損毀，竟誣指自訴人毀損水筍頭而於民
    國八十四年十一月七日向本院提起毀損自訴，業經本院及台灣高等法院台中分院
    判決自訴人無罪確定，因認被告涉有誣告罪嫌；另被告自八十四年間起至八十七
    年五月間左右，即連續以自訴人「虐待母親致使中風，並且未即時送醫」、「盜
    賣杉木百餘萬元」、「偷襲父親後腦致使受傷倒地，後趁機意圖佔有父親財產」
    、「陷害父親入獄」、「將父親所有財產轉移至自訴人配偶蔡冰沁名下」、「毆
    打母親」等不實言語毀謗自訴人，並於八十七年四、五月間打電話向專門收購絞
    白筍之大盤商李生木以自訴人之絞白筍為賊貨要他們不得收購自訴人之絞白筍等
    語，因認被告亦涉有毀謗及妨害名譽等罪嫌云云。
二、按犯罪事實應依證據認定之，無證據不得推定其犯罪事實；不能證明被告犯罪者
    ，應諭知無罪之判決，刑事訴訟法第一百五十四條、第三百零一條第一項分別定
    有明文，此項規定，依同法第三百四十三條之規定，於自訴程序亦準用之。
三、本件自訴人認被告涉有誣告罪嫌，無非以：被告自訴自訴人涉嫌毀損乙案，業經
    本院以八十四年自字第一三六號及台灣高等法院台中分院以八十五年度上易字第
    二四五號判決無罪確定，且被告所提出之其父李水土委託代耕契約書亦屬偽造
    ；另被告所涉毀謗及妨害信用罪嫌，亦有證人李石練、李炳南、李生木、戴文秀
    、李清田及被告所撰寫之刑事附帶民事起訴狀影本一份等可資佐證為據。
四、查誣告罪之成立以意圖他人受刑事處分或懲戒處分，而為虛偽之告訴告發報告者
    為要件，所謂虛偽係指明知無此事實故意捏造而言，若告訴人誤認有此事實或以
    為有此嫌疑，自不得指為虛偽，即難科以本罪；是若出於誤會或懷疑有此事實而
    為申告，但因欠缺積極證據證明，以致不能證明所訴為真實，縱被訴人因而不負
    刑責，然申告人因欠缺誣告之故意，誣告罪名亦難成立，最高法院四十年台上字
    第八八號、第八九二號分別著有判例可資參照；又按刑法第三百十條第一項之毀
    謗罪及同法第三百十三條損害信用罪，則分別要有散佈於眾之意圖及散佈流言之
    行為始能成立，合先敘明。
五、訊之被告乙○○則堅決否認有上開犯行，並辯稱：係自訴人要分伊名下之財產等
    語，經查前開土地於十餘年前雖曾由自訴人與被告之父李水土耕作，嗣已由自訴
    人耕作多年，故證人陳和雄乃在八十四年間以一分地一年租金新台幣一萬元之代
    價，向自訴人承租上開土地中之三分地，期間一年，後陳和雄在該土地上所栽種
    之水筍於八十四年農曆九月間收成後，因其向自訴人之租地期間已滿，且水筍收
    割後留於上述土地之水筍頭若未取出亦會爛掉，故包括被告及陳為州等多人乃向
    陳和雄索取該水筍頭，陳和雄雖亦應允被告等自行前往採取，但均未收取任何代
    價，亦未表示該土地上任何之水筍頭讓渡予何人，嗣因自訴人為要求陳和雄於八
    十四年農曆九月八日前交還系爭土地，陳和雄乃應允自訴人於該日後其收割後餘
    留於該土地上之水筍頭均交由自訴人自行處理，陳和雄亦未將被告向其索取該土
    地上水筍頭之事告知予自訴人等情，業經證人陳和雄、陳為州於台灣高等法院台
    中分院八十五年上易字第二四五號自訴人所涉毀損案件中結證屬實（見該案卷
    第七十五頁至七十七頁），並經本院調閱該案卷宗核閱無訛，而斯時被告與自訴
    人就前開土地之使用權已有爭執，並於召開家庭會議協商未果，況且陳和雄先前
    業已應允被告可自行採取筍種，已如前述，而事後陳和雄復同意自訴人於該日後
    其收割後餘留於該土地上之水筍頭均交由自訴人自行處理，然此情並未告知被告
    ，且陳和雄亦未將該土地上之水筍頭同意被告採取之事告知自訴人，故被告於八
    十四年十一月五日、五日見自訴人於該土地操作除草機，而認自訴人毀損其水筍
    種，或容有誤認，然本件既肇因陳和雄就其所有水筍頭之所有權先後同意被告與
    自訴人採取，而雙方互不知情所致，是而被告於前案申告自訴人毀損或有誤會，
    然其所指尚非全然無因，亦非完全出於憑空捏造，自難謂被告主觀上有誣告之犯
    意，揆諸前開說明，自不成立誣告罪。至於被告所提出之委託代耕契約書真偽，
    因自訴人與被告之父李水土及在場之代書簡德均已死亡，亦無從判斷其真實性，
    然被告主觀上既無誣告之犯意，則該契約書是否真偽亦核與本件之判斷無涉，附
    此敘明。次查自訴人指訴被告於八十四年間毀謗其將父親（李水土）所有財產轉
    移至其配偶蔡冰沁名下等語、於八十七年四月間毀謗其毆打母親等語、八十七年
    五月十四日毀謗其虐待母親致使中風，並且未即時送醫及偷襲父親後腦致使受傷
    倒地，後趁機意圖佔有父親財產等語各情，固有證人李炳南、戴文秀於本院審理
    時之供述及自訴人所提出被告撰寫之刑事附帶民事起訴狀一份在卷為據，然依證
    人李炳南、戴文秀所述被告各所為上開自訴人將父親李水土所有財產轉移至其配
    偶蔡冰沁名下及毆打母親等言論之地點分別係在其二人家中，縱認上述李、戴二
    名證人證述屬實，惟被告所為前開言論地點既非在公眾得出入之場所，故被告應
    無散佈於眾之意圖；另自訴人所稱被告毀謗其虐待母親致使中風，並且未即時送
    醫、陷害父親入獄及偷襲父親後腦致使受傷倒地，後趁機意圖佔有父親財產等語
    ，固記載於被告所撰寫之刑事附帶民事起訴狀內，並舉證人李清田為證，然證人
    李清田於本院訊問時已否認有聽聞被告有稱自訴人偷襲父親後腦致使受傷倒地，
    後趁機意圖佔有父親財產之情事，且當事人之訴狀係提呈供法院審理參酌，縱依
    法應將該訴狀繕本送達於自訴人，亦要屬訴訟程序進行之方式，實難認被告有散
    佈於眾之意圖，俱尚與毀謗罪之構成要件有間；另自訴人所指被告毀謗其盜賣杉
    木百餘萬元乙情，自訴人所舉之證人李石練到庭證稱：並無此事，係被告詢問伊
    自訴人有無盜賣杉木這件事等語，是此部分毀謗犯行亦屬無法證明。再查，自訴
    人指訴被告於八十七年四、五月間打電話向專門收購絞白筍之大盤商李生木以自
    訴人之絞白筍為賊貨要他們不得收購自訴人之絞白筍等語，固據證人李生木到庭
    供述明確，縱係屬實，然被告僅係以電話告知李生木前開言論，既未散佈於其他
    人，亦與妨害信用罪之散佈要件有別。
六、綜上所述，自訴人自訴被告右述犯行，或與犯罪構成要件未合，或屬犯罪不能證
    明，此外，又查無其他積極證據足證被告有何之誣告、毀謗、妨害信用等犯行，
    是依前開規定，自應為無罪之諭知。
七、又臺灣南投地方法院檢察署移請本院併案審理被告傷害案件部分（八十八年度偵
    字第八一四號），經核與本件並無裁判上一罪之關係，本院自無從審究，應退回
    由檢察官再行偵辦。
據上論斷，應依刑事訴訟法第三百四十三條、第三百零一條第一項，判決如主文。
中       華        民       國     八十八     年    十二    月  二十八  日
                                    臺灣南投地方法院刑事庭
                                        法  官  廖  立  頓
右正本證明與原本無異。
如不服本判決，應於判決送達後十日內向本院提出上訴狀( 應附繕本 )。「切勿逕送
上級法院」。
                                        書記官
中       華        民       國     八十八     年    十二    月  二十八  日


司法院資訊處製作；財團法人民間司法改革基金會備份。
